【裁判字號】    98,竹簡,128
【裁判日期】    980331
【裁判案由】    排除侵害
【裁判全文】
臺灣新竹地方法院民事簡易判決         98年度竹簡字第128號
    原      告  乙○○
    訴訟代理人  甲○○
    被      告  丁○○
                          弄1.
    訴訟代理人  丙○○
                          號
上列當事人間排除侵害事件，本院於民國98年3 月18日辯論終結
，判決如下：
    主  文
被告應將坐落新竹市○○段445 地號土地上，如附圖所示W 部分
，面積五點五七平方公尺之圍牆（W1，面積五點四四平方公尺（
含牆基）、W2柱子，面積零點一三平方公尺）、F 所示面積七點
一四平方公尺之竹風圍、A1所示面積零點二平方公尺之竹子、A2
所示面積零點五四平方公尺之七里香、A3所示面積零點一一平方
公尺之萬年青及  1 至  2 之鐵門拆掉移除，將所占基地連同附
圖所示G 部分，面積二十點九三平方公尺之空地返還原告。
訴訟費用由被告負擔。
本判決得假執行，惟被告若以新台幣壹拾萬柒仟玖佰陸拾元為
原告供擔保後，得免為假執行。
    事實及理由
壹、原告起訴主張：
一、緣新竹市○○段（下稱同段）445 地號土地（下稱系爭土地
    ）為原告所有，與被告所有同段433 地號土地毗鄰。被告於
    上開其所有之土地興建房屋時越界建築，其圍牆、竹風圍、
    竹子、七里香、萬年青、鐵門占用原告所有系爭土地如附圖
    所示W 、F 、A1、A2、A3及 1 至 2 部分，面積各為5.57平
    方公尺、7.14平方公尺、0.2 平方公尺、0.54平方公尺、0.
    11平方公尺，及空地G 部分，面積20.93 平方公尺。屢催促
    被告拆除或剷除，將土地交還原告，均置之不理，爰起訴請
    求判決如主文第一項所示之事項，並陳明願供擔保，請准宣
    告假執行。
二、對被告抗辯之陳述﹕之前換地處理之方式未談成。知道被告
    就占用部分曾與伊之前手訂有協議，惟已告知伊之前手，伊
    不同意此協議，前手張先生說如果伊要用，被告要拆還給伊
    。伊是透過仲介買得系爭土地，交第二期款時才測量，發現
    有占用，仲介人員說訂約不能反悔，張先生可以減少價金，
    足夠以後伊與被告進行訴訟。減價部分與本件無關等語。
貳、被告則以﹕
一、圍牆是在79年間蓋的，圍牆及竹林等均是伊所建，惟當時測
    量時未占用系爭土地，想以地換地來處理。原告購買系爭土
    地時，經測量發現有些土地位於同段430 地號（宗親所有）
    及433 地號約5 坪於範圍內。被告有誠意解決，當時與系爭
    土地之賣方張先生訂有協議，約定維持原狀待都市計劃時再
    打算。原告知系爭土地之問題及協議契約而仍就系爭土地成
    立買賣。系爭土地買成後，原告說協議無效，要求重訂契約
    ，後雙方同意以便道為界，以地易地，雙方土地位於便道兩
    旁。經測量後，原告發現要交換之土地較大而不同意，後同
    意以雙方總面積不變之原則以地易地（約5 坪）交換。事後
    原告以稅金問題沒有下文。
二、系爭土地問題來自地震，使較高地的圍牆跑入較低地的農地
    ，地籍圖是固定的，測量結果地籍線有向上之趨勢，高地地
    上物向低地的農地滑動。系爭土地曾重測。而原告與訴外人
    張先生就系爭土地作買賣時來測量，發現百年古厝都位於系
    爭土地上。地籍圖與當時蓋屋時之地籍圖不一樣，面積也不
    一樣。82年有作地籍調查，有實地指認界址。又原告與前手
    購買系爭土地時有減價云云而請駁回原告之訴。
、本院之判斷﹕
一、程序方面﹕按訴狀送達後，原告不得將原訴變更或追加，但
    擴張或減縮應受判決事項之聲明者，不在此限，民事訴訟法
    第255 條第1 項第3 款定有明文。查本件原告起訴時，原係
    請求：「被告應將坐落系爭土地上面積6 平方公尺之圍牆拆
    除及面積0.2 平方公尺、0.2 平方公尺、0.2 平方公尺之竹
    欉挖除，將土地返還原告。」嗣經本院會同兩造及新竹市地
    政事務所勘測被告占用系爭土地之位置及面積後，原告乃於
    訴訟進行中更正訴之聲明為：「被告應將坐落系爭土地上，
    如附圖所示W 部分，面積5.57平方公尺之圍牆（W1，面積
    5.44平方公尺（含牆基）、W2柱子，面積0.13平方公尺）、
    F 所示面積7.14平方公尺之竹風圍、A1所示面積0.2 平方公
    尺之竹子、A2所示面積0. 54 平方公尺之七里香、A3所示面
    積0.11平方公尺之萬年青及 1 至 2 之鐵門拆掉、移除，將
    所占基地連同附圖所示G 部分，面積20.93 平方公尺之空地
    返還原告。」應認係擴張及減縮應受判決事項之聲明，揆諸
    前開規定，核無不合，應予准許。
二、實體方面﹕
    （一）原告主張被告之圍牆、竹風圍、竹子、七里香、萬年
          青及鐵門無權占用系爭土地如附圖所示W 、F 、A1、
          A2、A3、 1 至 2 部分及另有面積20.93 平方公尺之
          空地乙節，業經本院會同兩造及新竹市地政事務所履
          勘現場無誤，復有新竹市地政事務所土地複丈成果圖
          及照片足憑，被告雖辯稱蓋屋時有測量，並未占用，
          且現在地籍圖與之前並不相同云云，惟按重新實施地
          籍測量時，土地所有權人應於地政機關通知之限期內
          ，自行設立界標，並到場指界，土地法第46條之2 定
          有明文。系爭土地及被告所有之同段433 地號土地於
          83年間地籍圖重測，此為被告所自承，並表示有實地
          指界（見本院98年3 月18日調解程序筆錄），且被告
          亦已同意實地協助指界之結果，有土地登記謄本、被
          告所提地籍重測地籍調查表、地籍調查界址標示補正
          處理記載表、調查界址標示處理記載表等件附卷可參
          ，顯見被告就其所有之同段433 地號土地與系爭土地
          之界址何在，於建屋之始即知之甚詳，況被告與系爭
          土地之原所有權人曾於96年5 月27日書立協議書，坦
          承占用部分系爭土地，有協議書可稽，是被告此部分
          辯解，自不足採。
    （二）被告復辯稱原告知系爭土地有問題及協議書之事仍予
          買受，且有減價購買云云，原告雖亦不否認知協議書
          之存在，然否認同意被告與系爭土地原所有權人所為
          之協議，經查，協議書乃被告與訴外人張春雄、張玉
          琴、張春城、張源坤簽立，有協議書足憑，而債權契
          約僅具對人之效力，對契約當事人以外之第三人不具
          拘束力。原告否認同意此協議書之內容，被告對此有
          利於之事實未能舉證證明，自難以原告知系爭土地有
          問題而仍買受即遽認原告同意受此協議書內容之拘束
          。是原告主張被告無權占用部分系爭土地，可信為真
          。
    （三）按所有人對於無權占有或侵奪其所有物者，得請求返
          還之。對於妨害其所有權者，得請求除去之，民法第
          767 條定有明文。本件被告之圍牆、竹風圍、竹子、
          七里香、萬年青、鐵門占用系爭土地有如附圖所示W
          、F 、A1、A2、A3、 1 至 2 部分，另占用面積20.9
          3 平方公尺之空地，且屬無權占有等情，已如前述，
          揆諸前揭法條規定，原告請求被告將占用部分之地上
          物拆掉、移除，所占基地及空地返還原告，為有理由
          ，應予准許。
肆、本件係依民事訴訟法第427 條第1 項適用簡易訴訟程序所為
    原告勝訴之判決，爰依職權宣告假執行。並依職權酌定擔保
    金，宣告被告預供擔保後得免為假執行。
伍、本件事證已臻明確，兩造其餘主張及陳述，經審酌與判決結
    果尚不生影響，均不另論述，併予敘明。
陸、據上論結，本件原告之訴為有理由，依民事訴訟法第436 條
    第2 項、第78條、第389 條第1 項第3 款、第392 條第2項
    ，判決如主文。
中    華    民    國    98    年    3     月    31    日
                  新竹簡易庭      法  官  盧玉潤
以上正本係照原本作成。
如對本判決上訴，須於判決送達後20日內向本院提出上訴狀。
                                  書記官  謝國聖
中    華    民    國    98    年    3     月    31    日


司法院資訊處製作；財團法人民間司法改革基金會備份。
